【裁判字號】    99,中簡上,481
【裁判日期】    990930
【裁判案由】    妨害自由
【裁判全文】
臺灣臺中地方法院刑事判決           99年度中簡上字第481號
上  訴  人  乙○○
即  被  告
上列上訴人即被告因妨害自由案件，不服本院臺中簡易庭99年度
中簡字第730號中華民國99年3月31日第一審刑事簡易判決（聲請
簡易判決處刑案號：99年度偵字第1116號）提起上訴，本院管轄
之第二審合議庭判決如下：
    主    文
上訴駁回。
    犯罪事實及理由
一、本案經本院審理結果，認第一審簡易判決認事用法及量刑均
    無不當，應予維持，並除證據並所犯法條欄茲補充「被告於
    本院審理時之自白」，檢察官聲請簡易判決處刑書犯罪事實
    欄第4行關於「徒手將前開房屋鐵門拉起」之記載應刪除外
    ，其餘均引用第一審刑事簡易判決書記載之事實、證據及理
    由。
二、證據能力部分：
(一)、按被告以外之人於偵查中向檢察官所為之陳述，除顯有不
      可信之情況者外，得為證據，刑事訴訟法第159條之1第2
      項定有明文。蓋因檢察官與法官同為司法官，且檢察官代
      表國家偵查犯罪，依法有訊問被告、證人及鑑定人之權力
      ，且須對被告有利、不利之情形均應注意，況徵諸實務運
      作，檢察官實施刑事偵查程序，亦能恪遵法定程序之要求
      ，不致有違法取證情事且可信度極高，此外，依刑事訴訟
      法第248條第1項前段，於偵查中之被告，就證人所為證言
      本得詰問證人，其詰問權已受保障，此外，縱被告於偵查
      程序中未詰問證人，就得為證據之被告以外之人於偵查中
      向檢察官所為之陳述，其詰問權之欠缺，亦非不得於審判
      中由被告行使以補正，而完足為經合法調查之證據（最高
      法院97年度臺上字第356號判決意旨參照），又刑事訴訟
      法有關傳聞法則及例外規定（第159條至第159條之5），
      於條文係明文規定得為證據者（如第159條之1第1項），
      或條文已明定原則上有證據能力，但當事人不爭執或未抗
      辯其有例外否定證據能力之情形，即無蛇足說明其有證據
      能力之必要。同法第159條之1第2項規定：「被告以外之
      人於偵查中向檢察官所為之陳述，除顯有不可信之情況者
      外，得為證據。」係明文規定被告以外之人於偵查中向檢
      察官所為之陳述，原則上為法律規定有證據能力之傳聞例
      外，僅於顯有不可信之情況，始例外否定其得為證據…，
      此項未經被告詰問之被告以外之人於偵查中向檢察官所為
      之陳述，依刑事訴訟法第159條第1項、第159條之1第2項
      之規定，除顯有不可信之例外情況外，原則上為「法律規
      定得為證據」之傳聞例外，依其文義解釋及立法理由之說
      明，並無限縮於檢察官在偵查中訊問證人之程序，應已給
      予被告或其辯護人對該證人行使反對詰問權者，始有證據
      能力之可言。為保障被告之反對詰問權，並與現行法對傳
      聞例外所建構之證據容許範圍求其平衡，證人在偵查中雖
      未經被告之詰問，倘被告於審判中已經對該證人當庭及先
      前之陳述進行詰問，即已賦予被告對該證人詰問之機會，
      則該證人於偵查中之陳述即屬完足調查之證據，而得作為
      判斷之依據  (最高法院97年度臺上字第405號判決意旨參
      照) ，是被告以外之人前於偵查中已具結而為證述，已受
      真實性及任意性之擔保，故除反對該項供述得具有證據能
      力之一方，已釋明「顯有不可信之情況」之理由外，不宜
      遽指該證人於偵查中之陳述不具證據能力，方符前揭法條
      之立法意旨。查證人甲○○於檢察官偵查中所為之證述，
      上訴人即被告乙○○(下稱被告)並未提及檢察官在偵查時
      有任何不法取供之情形，是客觀上並無顯不可信之情況，
      且證人甲○○於本院審理時，已基於證人之地位經合法具
      結，並在賦予被告對質詰問機會之情形下為證述，故上開
      證人甲○○於偵查中之證言，已屬完足調查之證據，自具
      有證據能力。
(二)、又刑事訴訟法上「證據排除原則」，係指將具有證據價值
      ，或真實之證據，因取得程式違法，而予以排除之法則，
      且私人之監聽行為，無如國家機關之執行通訊監察，應依
      通訊保障及監察法規定聲請核發或補發通訊監察書等之法
      定程式及方式，故私人為保全證據所為之錄音、錄影，如
      非出於不法之目的及以違法手段取證，其取得之證據即難
      謂並無證據能力，而應予排除，最高法院98年度臺上字第
      2513號刑事判決可資參照。本案被告所提出之錄音光碟譯
      文，係將自己與證人甲○○之對談內容予以錄製保存並製
      成譯文內容，核無出於不法之目的及以違法手段取證之情
      形，揆諸前揭說明，自應具有證據能力。
三、被告上訴意旨略以：伊確實有於民國98年10月20日上午10時
    許將其所有之車牌號碼778-EY號營業小客車(下稱上開營小
    客車)停放於臺中市○區○○○路389號房屋(下稱上開房屋)
    內，惟電動鐵捲門因欠繳電費，電表已拆除，該鐵捲門已全
    開，伊並無徒手將鐵門拉開，且伊收到本案鈞院臺中簡易庭
    99年度中簡字第730號刑事簡易判決書時，有向甲○○求證
    並錄音其談話內容，甲○○於談話中說出他不清楚為何他會
    在檢察官偵訊時作如此的證述內容，伊並未有何企圖而將上
    開營小客車停放在上開房屋，但伊據實認罪，並深感後悔，
    希望可以給伊緩刑的機會等語。經查，證人甲○○於本院審
    理中固具結證稱：當天伊沒有看到被告打開鐵門，也沒有看
    到被告把車停進去，伊只是在旁邊開設房屋仲介公司店面，
    當天鐵門有無打開或是有無車子停進去，伊沒有特別注意，
    當時檢察官問伊有無看到被告把車放在裡面，伊係稱聽已離
    職之同事提到的，但伊確實沒有看到被告把鐵門拉起來等詞
    (見本院卷頁58至60)；惟核與其在檢察官偵訊時所具結證述
    ：伊常常看到被告上開營小客車停在上開房屋處，有時候被
    告也會停在上開房屋外面的騎樓，伊看到被告都是直接把鐵
    門拉起來等情(見臺灣臺中地方法院檢察署99年度偵字第
    1116號頁43、44) 並非一致。而參以經本院提示被告與證人
    甲○○於99年3月4日上午11時之錄音譯文，證人甲○○在本
    院審理時具結證稱確實為其與被告之談話內容，該譯文中證
    人甲○○確實向被告說：我可以幫你確定，這一天你沒有去
    拉鐵門等語(見本院卷頁10)；再酌以被告於警詢、偵查至本
    院審理中對於確有於98年10月20日上午10時許，將上開營小
    客車停進上開房屋內一事並不爭執(分別見警卷頁2、4、上
    開第1116號偵卷頁8、本院卷頁61)，應認被告確有未經上開
    房屋所有權人丙○○、盧恩妙之同意，將上開營小客車停放
    至上開房屋之事實。至被告當天有無將上開房屋之鐵門拉起
    則屬有疑義；惟按刑法第306條之罪，重在保護個人之住屋
    權即個人居住之場所有不受其他人侵入留滯其內干擾與破壞
    之權利，故該條第1項之罪係以未經同意無故進入他人住宅
    、建築物或附連圍繞之土地或船艦為構成要件。而所謂「無
    故侵入」，係指行為人無權或無正當理由，或未得住屋權人
    之同意，而違反住屋權人之意思，以積極作為或消極不作為
    之方式進入他人之住宅或建築物，至其係公然或秘密、和平
    抑或強行為之，均非所問，是本案被告縱係趁上開房屋鐵門
    開啟時消極將上開營小客車停進上開房屋內，依上揭說明，
    被告所為仍係屬無故侵入他人建築物之犯行無疑，是被告此
    項犯行，事證明確，應堪認定，被告提起上訴執前揭其並未
    有何企圖而將上開營小客車停放在上開房屋之詞置辯，顯係
    事後卸責之詞，無足採憑。
四、核被告所為，係犯刑法第306條之無故侵入他人建築物罪。
    本院經審理結果，認為原審簡易判決就被告所為前開犯行，
    認事用法均無不當，且原審審酌被告犯罪情節，及被害人所
    受之損害後，量處被告拘役30日，並諭知易科罰金之折算標
    準，其量處刑度亦屬妥適，應予維持，被告之上訴為無理由
    ，應予以駁回。又本院審酌被告雖前曾因違反槍砲彈藥刀械
    管制條例及誣告案件，經定應執行有期徒刑3月，並於87年1
    月23日縮刑期滿執行完畢後5年以內未曾因故意犯罪受有期
    徒刑以上刑之宣告，有卷附臺灣高等法院被告前案紀錄表可
    參，惟被告迄未能取得被害人之諒解並與被害人等達成和解
    ，是本院認不宜予以被告緩刑之諭知，故被告請求就本案犯
    行諭知緩刑宣告之詞，無從准許，併此敘明。
據上論斷，應依刑事訴訟法第455條之1第1項、第3項、第368條
、第373條，判決如主文。
中    華    民    國    99    年    9     月    30    日
                  刑事第八庭  審判長法  官  張智雄
                                    法  官  陳思成
                                    法  官  楊曉惠
不得上訴。
上為正本係照原本作成。
                                    書記官  謝明倫
中    華    民    國    99    年    9     月    30    日
附錄論罪科刑法條：
刑法第306條
無故侵入他人住宅、建築物或附連圍繞之土地或船艦者，處1年
以下有期徒刑、拘役或3百元以下罰金。
無故隱匿其內，或受退去之要求而仍留滯者，亦同。

司法院資訊處製作；財團法人民間司法改革基金會備份。
